最高法院民事判決　　　　　　　　九十六年度台上字第六三號
上　訴　人　甲○○
　　　　　　　　　　代收人　李雪華
　　　　　　　　　　432巷32號）
訴訟代理人　吳宏輝律師
　　　　　　劉興文律師
被　上訴人　乙○○
訴訟代理人　張雯峰律師
　　　　　　奚淑芳律師
上列當事人間請求離婚等事件，上訴人對於中華民國九十五年五
月十六日台灣高等法院台南分院第二審判決（九十三年度重家上
字第三號），提起上訴，本院判決如下：
    主  文
原判決關於(一)駁回上訴人就命其給付夫妻剩餘財產差額新台幣貳
仟零陸萬陸仟零玖拾壹元本息部分之上訴，(二)命上訴人再給付夫
妻剩餘財產差額新台幣伍佰萬元本息，及各該訴訟費用部分均廢
棄，發回台灣高等法院台南分院。
其他上訴駁回。
第三審訴訟費用，關於駁回其他上訴部分，由上訴人負擔。
    理  由
本件被上訴人主張：兩造於民國○○年○○月○○日結婚，婚後
育有未成年長女丙○○（○○年○○月○○日生）、次女丁○○
（○○年○○月○○日生）；上訴人因炒作股票得法累積財富後
，開始在外喝花酒、不回家亦不負擔家中生活費，致伊受有不堪
同居之虐待。伊向上訴人要求歸還前向娘家親友借貸供其炒股之
借款，上訴人竟自九十年五月起將伊及二女逐出原同居之雲林縣
北港鎮○○街四號住處，從未給付生活費，置伊等生活於不顧，
惡意遺棄伊於繼續狀態中。嗣伊於九十年十一月二十日知悉上訴
人認領與訴外人庚○○通姦所生之女戊○○而提出刑事告訴，經
刑事法院以上訴人涉犯通姦罪而判處有期徒刑四月確定，民事部
分並經法院判決上訴人與庚○○連帶賠償新台幣（下同）七十萬
元之本息確定；其後伊於九十三年九月八日另知悉上訴人再次認
領與庚○○通姦所生長子己○○。上訴人為謀脫產及損害伊之債
權，竟與第三人江孟峰就上訴人所有坐落雲林縣北港鎮○○段（
下稱北港段）一二九六之八、一二九六之一九地號土地及其上建
號二七八八、二七八九號房屋（下稱系爭房地）之婚後財產，虛
偽簽訂不實之不動產買賣契約書，將系爭房地所有權移轉登記予
江孟峰而涉有偽造文書等不名譽罪嫌，並將其所有車牌號碼三Ｋ
－三二八八號ＢＭＷ七三五型汽車（下稱系爭汽車）之婚後財產
，虛偽移轉登記予訴外人劉真真而涉有毀損債權等罪嫌，並經刑
事法院判處有期徒刑五月確定。又上訴人另案於法院審理時，在
法庭上公然辱罵伊「不要臉」而涉有公然侮辱罪嫌，亦經刑事法
院判處拘役五十日確定。足見兩造間之婚姻關係破裂，有可歸責
於上訴人之難以維持婚姻重大事由。復因上訴人之過失而判決離
婚，致伊受有非財產上損害，自應負賠償精神慰撫金責任。又兩
造離婚後，法定財產制關係消滅，伊得併請求分配剩餘財產等情
。爰依民法第一千零五十二條第一項第二款、三款、五款、第十
款、第二項、第一千零五十六條、第一千零三十條之一、第一千
零三十條之三及非訟事件法第七十一條之六第二項（按九十四年
八月五日修正施行後，條序變更為第一百二十七條第二項）規定
，求為(一)准兩造離婚；(二)酌定對於兩造所生未成年長女丙○○、
次女丁○○權利義務之行使或負擔，由伊任之；(三)命上訴人給付
丙○○、丁○○至成年之日止，按月各以一萬三千元計算之扶養
費，由伊代為管理支用；(四)命上訴人給付二千六百五十六萬六千
零九十一元（(1)精神慰撫金一百五十萬元，(2)夫妻剩餘財產差額
二千五百零六萬六千零九十一元）本息（被上訴人原請求超過上
開部分，經第一審及原審判決其敗訴後，未據聲明不服，已告確
定）。
上訴人則以：伊與訴外人庚○○目前並無繼續通姦，被上訴人以
伊與人通姦為由訴請離婚，已逾六個月除斥期間。若准兩造離婚
，對於丙○○、丁○○權利義務之行使或負擔，宜由伊任之，且
丙○○、丁○○之扶養費應以每人每年七萬四千元為適宜。又離
婚之訴未經判決確定前，夫妻財產制關係尚未消滅，被上訴人不
得請求分配剩餘財產之差額；何況，第一審判決附表二（下稱附
表二）被上訴人之資產負債表中，有關負債部分，被上訴人並未
舉證其親人借款之時間、憑證，並不實在，伊亦無該判決附表一
（下稱附表一）所示之資產。至伊與庚○○通姦，經法院另案判
命賠償被上訴人七十萬元之賠償金，應與被上訴人本件請求之精
神慰撫金扣抵，若不能扣抵，亦應列入伊之現存債務；又系爭房
地價值未扣除土地增值稅，逕以法院最低拍賣價格，認定為該不
動產之價值，顯有違誤。且伊曾給付被上訴人一千萬元，應列為
被上訴人之婚後財產，被上訴人自承其每個月薪資達七萬元，竟
負擔龐大債務，顯現其平時有浪費財產之嫌，附表二逕認其現存
之婚後財產為五百零八萬九千零六十七元，並不實在；況被上訴
人對於家庭並無助益，復一再興訟，其分配剩餘財產請求應予酌
減等語，資為抗辯。
原審審理結果，以：查上訴人與訴外人庚○○於九十二年五月二
日因通姦產下一子己○○，並經上訴人於同年七月三日認領，被
上訴人於九十三年九月八日請領上訴人戶籍謄本時始知悉上情，
參諸民法第一千零六十二條第一項規定，自己○○出生日回溯第
一百八十一日至第三百零二日之間為其受胎期間，足認上訴人與
庚○○通姦之日，應在九十一年十月二日以後至明；此等在被上
訴人起訴後發生之新事實，則迄至被上訴人於九十二年一月三十
日提起本件離婚訴訟時，自未逾民法第一千零五十三條所定提起
離婚訴訟之除斥期間。是被上訴人主張上訴人與人通姦，本於民
法第一千零五十二條第一項第二款規定，訴請判決與上訴人離婚
，依法並無不合，應予准許。按夫妻之一方，因判決離婚而受有
非財產上之損害者，以受害人無過失者為限，得向有過失之他方
請求賠償，此觀諸民法第一千零五十六條第一項、第二項規定自
明。本件上訴人既因與庚○○通姦，而判准兩造離婚，就離婚事
由之發生，既係出於上訴人可歸責之故意行為，難認被上訴人有
何過失可言；被上訴人因而主張受有精神上之重大痛苦，按諸常
情並無不合，其據以請求上訴人賠償精神慰撫金，洵屬有據。次
查，被上訴人係二專畢業，目前從事營業員工作，尚有負債數百
萬元，經財稅機關核定九十年度之薪資所得為一萬八千六百十一
元，利息所得為二萬四千九百零七元，有財政部台灣省中區國稅
局（下稱中區國稅局）北港稽徵所函送之綜合所得稅核定通知書
可參；而上訴人係國中畢業，雖係從事小吃店工作，惟進出股票
市場交易獲利不低，經財稅機關核定之九十年度利息所得高達一
百二十一萬八千三百六十三元，九十一年度亦有利息所得二十九
萬四千三百八十五元，有中區國稅局北港稽徵所函送之綜合所得
稅核定通知書及調件明細表可佐；而八十九年度尚有租賃所得二
萬零七百零八元及利息所得一百五十四萬五千三百元，合計一百
五十六萬六千零八元，亦有被上訴人提出而為上訴人所不爭之財
政部台灣省南區國稅局八十九年度綜合所得稅各類所得資料清單
可憑；另其名下現有財產則有系爭建地二筆、系爭汽車一輛，九
十三年亦有利息所得為二十九萬四千三百八十五元乙節，復有經
稅務電子閘門調取之財產所得調件明細表可稽；經審酌上開各情
，及上訴人一再與訴外人庚○○通姦並生育子女，所致被上訴人
之精神創傷不可謂不大等一切情狀，認被上訴人請求上訴人給付
精神慰撫金一百五十萬元，尚屬相當。且被上訴人因上訴人之通
姦行為，另案請求判命上訴人給付之精神慰撫金，係本於民法第
一百九十五條規定，所為侵權行為損害賠償請求權之行使，與被
上訴人因本件判決離婚受有非財產上損害，而本於民法第一千零
五十六條規定為請求權之行使，兩者間之請求權各異，要難混為
一談。本件兩造經判准離婚後，對於丙○○、丁○○權利義務之
行使或負擔，均表示監護意願而無法協議，被上訴人據以附帶請
求法院酌定監護人，即無不合。再查，丙○○、丁○○皆為未成
年人，自九十年五月間起與被上訴人離開雲林縣北港鎮○○街四
號住處後，即與被上訴人同住一處迄今，為兩造所不爭。依丙○
○、丁○○之證述及表明願與被上訴人共同生活之意願，並參酌
嘉義縣政府、財團法人台灣兒童暨家庭扶助基金會雲林分事務所
訪視兩造之報告，及兩造前揭學歷、職業、工作及財產情形，單
就兩造之經濟能力言，固以上訴人為優，惟上訴人一再與訴外人
通姦，輕言拋棄對於婚姻之忠誠義務，品行難為子女表率，更且
曾將該二女載至其外婆家門口後，逕自離去，大失為人生父之慈
愛態度，難信上訴人確有保護照養丙○○、丁○○之本意；且丙
○○、丁○○目前在被上訴人照護中，成長良好，並無不良情況
；認丙○○、丁○○由被上訴人監護，較符合該二女之最佳利益
，爰酌定由被上訴人行使或負擔對於丙○○、丁○○之權利義務
。次按，民法第一千零五十五條第五項前段明定，法院得依請求
或依職權，為未行使或負擔權利之一方，酌定其與未成年子女會
面交往之方式及期間。審酌親子天性，天下皆同，未成年子女因
父母離婚緣故，致無法由父母同時照護，非惟對於行使親權之父
母造成不便外，亦且對於得享有父母照護權利之未成年子女同有
缺憾。更且子女無辜身處父母爭執之中，無所適從，惟念仍得同
時享有父母之照護，以享天倫之心意則一，是未成年子女與父母
同享天倫，既係其基本權利，自不容父母任何一方，假藉任何名
義予以剝奪；然參酌上訴人前述行為，顯見其對丙○○、丁○○
二人欠缺真心呵護之情，若對其會面交往之內容及方式完全未設
限制，尤其若准許上訴人單獨與該二女同處一處，對於該二女恐
有保護不周全之疑慮，對於其等二人之身心發展亦將有不利影響
；是以為兼顧丙○○、丁○○人格之正常發展，同時滿足上訴人
與丙○○、丁○○間彼此之親情關係維繫，以享天倫，併兼顧丙
○○、丁○○人身安全及心身健康發展，爰依職權酌定上訴人與
丙○○、丁○○會面交往之方式及期間如原判決附表所示。再按
，法院依民法第一千零五十五條之規定為酌定時，得命未行使或
負擔權利義務之一方給付扶養費，並得依聲請或依職權，命為一
次給付或分期給付。分期給付遲誤一期履行者，其後之期間視為
亦已到期，此觀九十四年八月五日修正施行後非訟事件法第一百
二十七條（修正前之條序為第七十一條之六）第一項、第二項規
定自明；且上開扶養費之給付金額、方法、時期及期限之酌定，
既係法院職權，自不受當事人聲明拘束。查丙○○係未滿十六歲
之少年，丁○○係未滿十二歲之兒童，為不能自行維持生活且無
謀生能力之人；上訴人雖因該二女酌定由被上訴人行使或負擔其
權利義務而得暫時免於行使親權，惟仍不因此而免除其扶養義務
。而丙○○、丁○○二人現均處求學階段，日常生活除需支付生
活、醫療費用外，對於教育費用之支付亦屬必要之投資。參酌九
十三年度綜合所得稅申報之免稅額及行政院主計處公告之嘉義縣
九十三年度家庭收支調查分析平均每人每月消費支出額，若以現
時生活機能狀況言，每月撫養未成年子女之費用若以一萬五千元
計算，雖較上開平均消費支出比率為高，惟依兩造收入言，上開
扶養水準，尚非難以支應，且符合其等二人得受兩造扶養之生活
水準等一切情狀，認本件受扶養權利人，每人每月生活所需之扶
養費以一萬五千元計算，尚稱相當、妥適。比較兩造前述財產及
所得，堪信上訴人之經濟能力較被上訴人為佳，則被上訴人主張
應由上訴人負擔丙○○、丁○○扶養費部分，以由上訴人每月分
擔該二女扶養費各一萬三千元為妥適，爰依職權命未行使或負擔
權利義務之上訴人按月給付如上扶養費，並諭知遲誤一期未履行
之法律效果。復按，九十一年六月二十六日修正後民法第一千零
三十條之一第一項、第二項、第一千零三十條之三第一項前段、
第一千零三十條之四等規定關於夫妻剩餘財產之分配，並未涉及
夫妻財產歸屬之實體認定，僅係規範法定財產制關係消滅後，如
何平均分配剩餘財產差額之技術事項，依程序從新原則，自應適
用修正後之條文。上訴人抗辯兩造係於上開民法條文修正前結婚
，應適用修正前之法律規定云云，即無足採。本件兩造於婚後並
未約定夫妻財產制，為兩造所不爭，應以法定財產制為兩造之夫
妻財產制，茲兩造婚姻關係既因本件判決離婚而消滅，則被上訴
人請求夫妻剩餘財產差額之分配，依民法第一千零三十條之四第
一項規定，自應以被上訴人於第一審九十二年一月三十日起訴時
為準，憑以計算兩造現存之婚後財產，並扣除婚姻關係存續中所
負債務後，平均分配雙方剩餘財產之差額。查兩造現存之婚後財
產及負債，(一)上訴人部分：附表一「不動產」及「動產」欄所列
系爭房地，連同北港段四六六一建號之建物，及系爭汽車應歸屬
於上訴人之婚後財產。而系爭房地及北港段四六六一建號，門牌
號碼雲林縣北港鎮○○路三九號房屋，係上訴人於八十九年四月
十一日以總價一千四百七十萬元向台灣雲林地方法院（下稱雲林
地院）拍定購得，於八十九年五月間之交易價格為一千四百七十
萬元，迄至本件起訴時止，歷經二年八月有餘，期間之房地產價
格並無明顯起落情形，被上訴人主張應以上訴人拍定價格計算上
開不動產之價格，與實價大致相符，應堪採信。至於系爭汽車，
係八十九年六月二十三日發照領牌，新車購入價格為三百萬元，
迄至本件訴訟起訴時，已屬使用二年七月之舊車，參照所得稅法
第五十一條第一項規定及行政院八十六年十二月三十日修正之固
定資產耐用年數表，依平均法計算予以折舊，至本件起訴時之剩
餘價值為一百七十五萬元，被上訴人主張其剩餘價值為一百六十
三萬元，既未逾上開折舊後之合理價額範圍，且為上訴人所未爭
，其剩餘價值依一百六十三萬元計算，即堪認定。另附表一「銀
行存款」欄所示七筆存款中，(1)台灣土地銀行（北港分行）（下
稱土地銀行）帳戶（000000000000）內之七百七十萬元定期存款
，於九十一年四月十日電匯轉入上訴人之父辛○○帳戶。(2)台南
區中小企業銀行（北港分行）（下稱南企銀行）帳戶（00000000
00000）內存款一千萬元，於九十年一月二十日解約轉入辛○○
帳戶。(3)彰化商業銀行（北港分行）（下稱彰化銀行）帳戶（00
0000000000─附表一誤載為00000000000000）內之三百七十萬元
存款，於九十一年二月七日轉入辛○○帳戶。(4)華僑商業銀行（
北港分行）（下稱華僑銀行）帳戶（0000000000 000）內之二筆
五百萬元共一千萬元存款，於九十一年二月二十二日轉入上訴人
之兄壬○○之定期存款。(5)華僑銀行帳戶（0000 000000000）內
二百二十萬元之存款，於九十一年三月二十六日轉入辛○○帳戶
。有各該銀行覆函足參，且為兩造所不爭，均堪信實；而上開存
款均係存入上訴人之父辛○○、兄壬○○二人，且時間極為密接
，復在上訴人與訴外人通姦，兩造因而感情交惡，被上訴人積極
準備採取法律行動保障權益之後，上訴人雖抗辯係正常資金調度
云云，惟未舉證證明，委不足採；堪信上訴人上開就原有存款合
計共三千三百六十萬元予以解約、轉匯、撥款存入第三人之行為
，核係為減少被上訴人對於剩餘財產分配之處分婚後財產行為，
即應依法將該財產追加計算，視為現存之婚後財產。至附表「扣
押帳戶內款項」欄所示各銀行帳戶之扣押款，合計二十萬二千一
百八十一元，係上訴人現存之婚後財產，為上訴人所不爭，亦堪
信實。又被上訴人主張上訴人並無負債，為上訴人於第一審所不
爭執，而法院另案判命上訴人應與庚○○連帶賠之七十萬元賠償
金，屬於慰撫金性質，依民法第一千零三十條之一第一項第二款
規定，自不得列入兩造婚後財產為計算。綜上，上訴人現存之婚
後財產，其總價值合計為五千零十三萬二千一百八十一元，負債
則為零。(二)被上訴人部分：被上訴人主張其現存婚後財產如附表
二所示「財產」欄，合計五百零八萬九千零六十七元乙節，為上
訴人所不爭，應堪信實。上訴人雖抗辯，伊曾交付被上訴人一千
萬元，亦應列入被上訴人之婚後財產云云，惟為被上訴人所否認
，並以上開金額係伊向娘家借款，交予上訴人買賣股票，其後上
訴人歸還之借款等語為辯；查上訴人抗辯交付被上訴人一千萬元
云云，無非係以其提出，給付金錢時間分別為八十八年九～十二
月、八十九年（原判決誤載為九十三年）二～五、八～十一月及
九十年一、二月份之二十日，由上訴人簽發以華僑銀行為付款人
，面額各五十萬元之支票二紙，及自華僑銀行匯款，每筆金額各
五十萬元之匯款單十二紙，合計共七百萬元之支票及匯款單（影
本）為據，惟上訴人亦不否認上開款項，部分係被上訴人交付買
賣股票之用，部分則係供小孩生活費之用，足見被上訴人上開抗
辯，尚非毫無依據；參以上訴人僅於八十八年至九十年間交付包
括小孩生活費之款項，自九十年三月間起迄至被上訴人起訴以後
，乃至本件訴訟審理期間，分文未支付小孩生活費，以上開金額
，除償還被上訴人交付買賣股票之金額外，堪信所剩有限，迄至
被上訴人提起本件訴訟之際，是否尚有剩餘而應屬於被上訴人現
存之婚後財產，亦非無疑，上訴人並未提出實據，以資證明其交
付被上訴人之上開七百萬元，於被上訴人起訴時仍然存在之事實
，其空言抗辯上開金額應列計為被上訴人之婚後財產云云，即屬
無據，而無足採。至於被上訴人主張其所負債務九百四十四萬元
，係自九十一年三月四日起至同年月七日止，分別向訴外人王莉
茵借款五十萬元、子○○借款四百四十四萬元、王瑞斌借款三十
萬元、張素蓮借款一百十萬元、癸○○借款一百萬元、寅○○借
款二百十萬元，業據提出內載上開訴外人匯款存入日期、金額之
合作金庫銀行帳戶存摺明細、及訴外人癸○○、子○○、寅○○
、張素蓮、丑○○所有內載自九十一年三月四日、同年六月二十
四日不等日期，向金融機構抵押貸款之土地、建物登記謄本在卷
為證，參以上開存摺另記載於九十一年三月七日領出五百萬元之
事實，核與被上訴人提存擔保金日期相符，並經調閱雲林地院九
十一年度執全字第二九二號假扣押執行案卷查明無誤；是被上訴
人據以主張上開九百四十四萬元，確係向訴外人王莉茵等人借款
得來，屬於其現存之債務，與其提出之上開證據資料正相合，
且與常情復無違背，應堪信採，上訴人空言否認，自不足採。準
此，被上訴人現存之婚後財產為五百零八萬九千零六十七元，其
所負債務為九百四十四萬元，兩相抵扣後，其剩餘財產為負數，
應以零計算。(三)綜上，上訴人之剩餘財產為五千零十三萬二千一
百八十一元，被上訴人之剩餘財產為零，就雙方剩餘財產之差額
，予以平均分配，並無不公平處，是被上訴人得請求分配兩造剩
餘財產二分之一之差額為二千五百零六萬六千零九十一元（元以
下四捨五入）。又上訴人既不否認被上訴人交付金錢予渠買賣股
票之事實，且上訴人自九十年三月間起，即拒付被上訴人及兩造
所生二名子女之生活費用，致被上訴人獨立負擔原應由兩造共同
承擔之照顧家庭責任，對於兩造所營家庭功能，確已發揮相當之
助益，難認上訴人得以累積財富與被上訴人之付出無關，上訴人
抗辯被上訴人之分配剩餘財產請求應予酌減云云，自不足採。從
而，被上訴人訴請准兩造離婚，酌定伊行使或負擔對於丙○○、
丁○○之權利義務，併請求上訴人給付精神慰撫金一百五十萬元
及兩造剩餘財產差額二分之一即二千五百零六萬六千零九十一元
本息，均無不合，應予准許，因而將第一審駁回被上訴人請求給
付夫妻剩餘財產超過二千零六萬六千零九十一元本息之判決予以
部分廢棄，改命上訴人再給付夫妻剩餘財產五百萬元本息，並駁
回上訴人其餘上訴，復依職權酌定上訴人與丙○○、丁○○會面
交往方式及期間，及命上訴人按月於每月五日給付丙○○、丁○
○每人扶養費各一萬三千元至其成年為止，而由被上訴人代為管
理支用。
關於廢棄發回部分（即原判決關於(一)駁回上訴人就命其給付夫妻
剩餘財產差額二千零六萬六千零九十一元本息部分之上訴及(二)命
上訴人再給付夫妻剩餘財產差額五百萬元本息部分）：
按民法親屬編施行法第一條規定，關於親屬之事件，在民法親屬
編施行前發生者，除本施行法有特別規定外，不適用民法親屬編
之規定；其在修正前發生者，除本施行法有特別規定外，亦不適
用修正後之規定。明揭親屬編修正後之法律，仍適用不溯既往之
原則，如認其事項有溯及適用之必要者，即應於施行法中定為明
文，方始有據，此乃基於法治國家法之安定性及既得權益信賴保
護之要求，而民法第一千零三十條之三係九十一年六月二十六日
始增訂公布，縱為新制中公平分配夫妻剩餘財產之創舉，但親屬
編施行法就該條並未另定得溯及適用之明文，且因涉及處分財產
歸屬之實體問題，為兼顧交易安全，仍應回歸親屬編施行法第一
條不溯及既往之規定，必須該行為發生於新制增訂後始有其適用
。查附表一「銀行存款」欄所示七筆存款中之前述(1)～(5)之存款
電匯或轉入第三人辛○○、壬○○之日期依序為九十一年四月十
日(1)、九十年一月二十日(2)、九十一年二月七日(3)、九十一年二
月二十二日(4)及九十一年三月二十六(5)，皆在民法上開增訂條文
規定施行日即九十一年六月二十八日之前，能否猶得依該條增訂
規定追加計入上訴人現有婚後財產？非無研求之必要。其次，當
事人主張有金錢借貸關係存在，須就其發生所須具備之特別要件
即金錢之交付及借貸意思表示互相一致負舉證之責任，若僅證明
有金錢之交付，然因交付金錢之原因多端，如未證明借貸意思表
示互相一致者，尚不能認為有金錢借貸關係存在。查上訴人既否
認被上訴人有如附表二「負債」欄所列部分借款之債務，並聲請
訊問貸與人癸○○、子○○（均為被上訴人之兄）、丑○○（被
上訴人姊夫）、寅○○（被上訴人之姊）及卯○○（被上訴人之
母）為證（見一審卷(四)第八一頁），原審就上訴人此項重要攻擊
防禦方法恝置未論，復未詳為審認其間有無真實之借貸關係，徒
以上述理由認定被上訴人有各該借款負債，未免率斷。上訴論旨
，執以指摘原判決上開於其不利部分為不當，求予廢棄，不能認
為無理由。
關於駁回其他上訴（即(一)駁回上訴人就命其給付精神慰撫金一百
五十萬元本息之上訴，(二)酌定上訴人與丙○○、丁○○會面交往
方式及期間）部分：
按無過失配偶因判決離婚，而依民法第一千零五十六條第二項規
定，向有過失之他方請求賠償非財產上之損害，並無如同法第一
千零五十七條規定，請求贍養費以陷於生活困難者為限，則被上
訴人縱有工作及薪資收入，並無礙於依上開規定請求上訴人賠償
其因判決離婚之非財產上損害之權利行使。又法院本於子女之最
佳利益，酌定未行使或負擔對於未成年子女權利義務之一方與子
女會面交往方式及期間，乃法院依職權裁量之事項。原審因而以
前述理由為上訴人此部分不利之判決，經核於法洵無違背。上訴
論旨，仍執陳詞，並以原審取捨證據、認定事實及適用法律之職
權行使，暨其他與判決基礎無涉之理由，指摘原判決關於此部分
為不當，求予廢棄，不能認為有理由。至上訴人就原判決關於(一)
駁回離婚之上訴、(二)酌定由被上訴人行使或負擔對於丙○○、丁
○○之權利義務及(三)命上訴人按月於每月五日給付丙○○、丁○
○扶養費各一萬三千元至其成年為止，並由被上訴人代為管理支
用部分之上訴，因未具體表明上訴理由而不合法，另以裁定駁回
之，併予敘明。
據上論結，本件上訴為一部有理由，一部無理由。依民事訴訟法
第四百七十七條第一項、第四百七十八條第二項、第四百八十一
條、第四百四十九條第一項、第七十八條，判決如主文。
中　　華　　民　　國　九十六　年　　一　　月　 十一 　日
                      最高法院民事第八庭
                          審判長法官  朱　建　男
                                法官  顏　南　全
                                法官  許　澍　林
                                法官  鄭　傑　夫
                                法官  蘇　清　恭
      本件正本證明與原本無異
                                      書  記  官
中　　華　　民　　國　九十六　年　　一　　月　二十六　日
                                                    z
